【裁判字號】    98,簡上,18
【裁判日期】    980311
【裁判案由】    詐欺
【裁判全文】
臺灣臺北地方法院刑事判決              98年度簡上字第18號
上  訴  人
即  被  告  乙○○
上列上訴人即被告因詐欺案件，不服本院中華民國九十七年十一
月二十八日九十七年度簡字第四五二○號第一審刑事簡易判決（
聲請簡易判決處刑案號：九十七年度偵字第一九四三一號，移送
併辦案號：臺灣板橋地方法院檢察署九十八年度偵字第七一四號
），提起上訴，本院管轄之第二審合議庭判決如下：
    主  文
上訴駁回。
乙○○緩刑肆年，並應自民國玖拾捌年伍月拾日起至民國壹佰零
貳年陸月拾日止，按月於每月拾日前向甲○○支付新臺幣仟元
，合計新臺幣拾肆萬柒仟元之損害賠償。
    事  實
一、乙○○可預見提供金融帳戶、提款卡予他人，可能幫助他人
    遂行詐欺犯行，竟仍基於幫助他人犯詐欺罪之不確定故意，
    於民國九十七年七月八日中午十二時許，在臺北縣三重市○
    ○○路四二八巷口，將其前於九十四年九月七日所申辦之址
    設臺北市中山區○○○路○段三八號一樓渣打國際商業銀行
    建國簡易型分行（下稱渣打銀行建國分行）帳號00000
    000000000號帳戶之存摺、金融卡、金融卡密碼，
    以一年新臺幣（下同）五萬元之代價出賣予真實姓名、年籍
    不詳、綽號「阿德」之成年男子使用以幫助之，並先收受三
    千元訂金。嗣該綽號「阿德」之成年男子乃基於為自己不法
    所有之意圖，於同日下午四時三十分許，去電甲○○，佯稱
    ：其係興奇科技公司之人員，因甲○○網路購物誤簽分期付
    款單，欲取消分期付款需至自動櫃員機修改交易模式云云，
    使甲○○陷於錯誤，遂依「阿德」之指示，先後於同日晚間
    十時四十三分許、十時四十五分許，分別匯款九萬九千元、
    四萬八千元，合計十四萬七千元至上開乙○○之銀行帳戶內
    。俟甲○○察覺遭騙而報警處理，經警循線查獲上情。
二、案經臺北縣政府警察局三重分局報告臺灣臺北地方法院檢察
    署（下稱臺北地檢署）檢察官聲請以簡易判決處刑及臺北縣
    政府警察局新莊分局報告臺灣板橋地方法院檢察署（下稱板
    橋地檢署）檢察官移送併辦審理。
    理  由
一、證據之認定：
    上開事實一之部分，業據證人即被害人甲○○於警詢時證述
    明確，並有渣打銀行建國分行九十七年十月三日渣打商銀建
    國字第○九七○○二一六號函附之系爭帳戶開戶資料及交易
    明細一份（臺北地檢署九十七年度偵字第一九四三一號卷第
    十七至十九頁、第二三至三一頁參照）以及自動櫃員機交易
    明細表二紙（同上偵查卷第九頁參照）在卷可證，且被告乙
    ○○於本院九十八年二月二十五日審理時，對上開事實一之
    部分亦供承不諱（本院當日審判筆錄參照），是依(一)證人甲
    ○○之證述、(二)渣打銀行建國分行九十七年十月三日渣打商
    銀建國字第○九七○○二一六號函附之系爭帳戶開戶資料及
    交易明細一份以及(三)自動櫃員機交易明細表二紙等補強證據
    已足資擔保被告於本院審理時所為之上開任意性自白具有相
    當程度之真實性，而得確信被告前述自白之犯罪事實確屬真
    實，從而依刑事訴訟法第一百五十六條第一項及第二項規定
    ，本院自得依被告前述自白及該補強證據認定被告確有為前
    述幫助詐欺取財之犯行，本件事證明確，被告之犯行堪以認
    定。
二、論罪科刑之法律適用：
  (一)按刑法上之幫助犯，係對於犯罪與正犯有共同之認識，而以
    幫助之意思，對於正犯資以助力，而未參與實施犯罪之行為
    者而言（最高法院七十五年度臺上字第一五○九號、八十八
    年度臺上字第一二七○號判決亦同此意旨）。是以，如未參
    與實施犯罪構成要件之行為，且係出於幫助之意思提供助力
    ，即屬幫助犯，而非共同正犯。本件被告乙○○基於幫助之
    犯意，提供前述銀行帳戶之存摺、金融卡及密碼與真實姓名
    、年籍不詳之成年人，該成年人利用被告之幫助，意圖為自
    己不法之所有，施用詐術使被害人甲○○陷於錯誤，因而匯
    款至被告所提供之上揭銀行帳戶內，是被告所為係參與詐欺
    罪構成要件以外之行為，且在無證據證明被告係以正犯而非
    以幫助犯之犯意參與犯罪之情形下，應認其所為係幫助犯而
    非正犯行為。核被告所為，係幫助犯刑法第三百三十九條第
    一項詐欺取財罪。被告幫助他人犯上開詐欺取財之罪，爰依
    刑法第三十條第二項之規定，按正犯之刑減輕之。
  (二)原審依刑事訴訟法第四百四十九條第一項前段、第三項、第
    四百五十四條第二項，刑法第三百三十九條第一項、第三十
    條第一項前段、第二項、第四十一條第一項前段，刑法施行
    法第一條之一第一項、第二項前段之規定，判處被告有期徒
    刑三月，如易科罰金，以新臺幣一千元折算一日，經核其認
    事用法均無違誤，量刑亦稱妥適。上訴人上訴意旨指摘原判
    決量刑過重而不當，實無理由，應予駁回。
  (三)查被告前未曾因故意犯罪受有期徒刑以上刑之宣告，有臺灣
    高等法院被告前案紀錄表一紙在卷可稽，且被告係輕度肢障
    人士，謀取生計本屬不易，目前在堂達有限公司任職，有二
    名年幼子女待扶養，有中華民國身心障礙手冊、勞工保險卡
    及戶籍謄本等件在卷可查（本院卷第八頁、第三三至三五頁
    參照），係因一時失慮，致罹刑章，及至本院審理時，與被
    害人甲○○當庭達成和解，被告願意自九十八年五月十日起
    ，按月於每月十日前支付三千元予被害人，共計十四萬七千
    元，被害人亦表示同意上開和解條件，並願意給予被告緩刑
    之機會等語（本院九十八年二月十一日準備程序筆錄參照）
    ，足認被告經此偵審程序後，當知所警惕，信無再犯之虞，
    本院認所宣告之刑以暫不執行為適當，爰併宣告緩刑四年，
    且為使被告履行上開和解條件，如有不履行情事，被害人除
    得請求檢察官聲請撤銷緩刑外，並得為民事強制執行，對被
    害人之權益亦有保障，爰依刑法第七十四條第二項第三款之
    規定，命被告應自九十八年五月十日起至一百零二年六月十
    日止，按月於每月十日前給付被害人三千元，共計十四萬七
    千元之損害賠償，以啟自新。
  (四)板橋地檢署檢察官以九十八年度偵字第七一四號移送併辦意
    旨書移送併辦部分，與檢察官聲請簡易判決處刑書犯罪事實
    欄所記載被告幫助詐欺之犯行，為實質上一罪之關係，本院
    自得就檢察官上開移送併辦部分，於本件併為審理、判決，
    附此敘明。
據上論斷，應依刑事訴訟法第四百五十五條之一第一項、第三項
、第三百六十八條，刑法第七十四條第一項第一款、第二項第三
款，判決如主文。
本案經檢察官王育珍到庭執行職務。
中    華    民    國    98    年    3     月    11    日
                  刑事第九庭審判長法  官  林怡秀
                                  法  官  張詩芸
                                  法  官  徐淑芬
本件正本證明與原本無異。
不得上訴。
                                  書記官  呂慧娟
中    華    民    國    98    年    3     月    11    日
附錄本案論罪科刑法條全文：
中華民國刑法第三百三十九條
意圖為自己或第三人不法之所有，以詐術使人將本人或第三人之
物交付者，處五年以下有期徒刑、拘役或科或併科一千元以下罰
金。
以前項方法得財產上不法之利益或使第三人得之者，亦同。
前二項之未遂犯罰之。


司法院資訊處製作；財團法人民間司法改革基金會備份。
